臺灣臺中地方法院刑事判決　　　　　 100年度交簡上字第43號
上　訴　人　臺灣臺中地方法院檢察署檢察官
被　　　告　林壹郎
輔　佐　人　林幸慧
上列上訴人因被告過失傷害案件，不服本院交通法庭民國100年1
月25日100年度交簡字第9號第一審刑事簡易判決（起訴案號：99
年度偵字第11487號），提起上訴，本院管轄第二審之合議庭判
決如下：
    主    文
上訴駁回。
    犯罪事實
一、林壹郎於民國98年12月26日上午7時20分許，駕駛車牌號碼
    R5-9910號自用小客車，沿臺中市○○區○○路由臺中往梧
    棲方向行駛，途經中棲路與三民路之交岔路口欲右轉進入三
    民路時，本應注意右轉彎時，應距交岔路口30公尺前顯示方
    向燈或手勢，換入外側車道、右轉車道或慢車道，駛至路口
    後再行右轉；另應注意汽車行駛至交岔路口，轉彎車應暫停
    讓直行車先行，以避免車禍事故之發生，而依當時天候晴朗
    ，日間自然光線，路面柏油、乾燥、無缺陷、無障礙物，視
    距均良好等情況，亦無不能注意情事，其竟未於交岔路口30
    公尺前換入慢車道，復未暫停讓直行車先行，即貿然從中棲
    路上之快車道右轉三民路，適有趙春興騎乘車牌號碼DVQ-01
    7號輕型機車，沿中棲路之慢車道由同方向行駛至該交岔路
    口，欲直行通過，林壹郎見狀閃避不及，不慎撞及趙春興騎
    乘之機車，致趙春興人車倒地後受有左橈骨遠端骨折之傷害
    。林壹郎於偵查犯罪機關未發覺前，留在現場，並於員警前
    往現場處理時，向警方自首而接受裁判。
二、案經趙春興之妻李敏如訴由臺中市政府警察局清水分局（改
    制前臺中縣警察局清水分局）報告臺灣臺中地方法院檢察署
    檢察官偵查起訴。
    理    由
一、證據能力之說明：
(一)、按被告以外之人於審判外之言詞或書面陳述，除法律有規定
    者外，不得作為證據，為刑事訴訟法第159條第1項定有明文
    。另按從事業務之人於業務上或通常業務過程所須製作之紀
    錄文書、證明文書，除顯有不可信之情況外，得為證據，刑
    事訴訟法第159條之4第2款已定有明文。卷附之童綜合醫療
    社團法人童綜合醫院診斷證明書、東興醫院診斷證明書，依
    前揭說明，自屬刑事訴訟法第159條之4第2款所稱從事業務
    之人於業務上或通常業務過程所須製作之證明文書，復無具
    體事證顯示該診斷證明書存有詐偽或虛飾之情事，核無該法
    條所定顯有不可信之特別情況，自亦得為證據。
(二)、又被告以外之人於審判外之陳述，雖不符前4條之規定（即
    刑事訴訟法第159條之1至第159條之4)，而經當事人於審判
    程序同意作為證據，法院審酌該言詞陳述或書面陳述作成時
    之情況，認為適當者，亦得為證據；當事人、代理人或辯護
    人於法院調查證據時，知有第159條第1項不得為證據之情形
    ，而未於言詞辯論終結前聲明異議者，視為有前項之同意，
    刑事訴訟法第159條之5定有明文。查卷附職務報告、臺中縣
    警察局清水分局道路交通事故現場圖、道路交通事故調查報
    告表（一）、（二）、道路交通事故談話紀錄表、事故現場
    照片、道路交通事故肇事人自首情形紀錄表，為被告以外之
    人於審判外之言詞或書面陳述，而不符合刑事訴訟法第159
    條之1至第159條之4之規定者，業經本院於審理時當庭提示
    而為合法之調查，公訴人、被告及被告之輔佐人均未於言詞
    辯論終結前聲明異議，本院審酌前開證據作成或取得之狀況
    ，並無非法或不當取證之情事，且亦無顯不可信之情況，故
    認為適當而均得以作為證據，是前開證據依刑事訴訟法第15
    9條之5之規定，均具有證據能力，先予敘明。
二、訊據被告林壹郎對於前揭事實均供承不諱，並經被害人趙春
    興、告訴人林敏如指訴綦詳，復有臺中縣警察局清水分局道
    路交通事故現場圖、道路交通事故調查報告表（一）、（二
    ）、道路交通事故談話紀錄表、事故現場照片、童綜合醫療
    社團法人童綜合醫院診斷證明書、東興醫院診斷證明書等在
    卷可稽。又按汽車行駛至交岔路口，其行進、轉彎，應依下
    列規定：四、右轉彎時，應距交岔路口三十公尺前顯示方向
    燈或手勢，換入外側車道、右轉車道或慢車道，駛至路口後
    再行右轉；七、轉彎車應讓直行車先行。道路交通安全規則
    第102條第1項第4款、第7款分別訂有明文。被告駕駛上開自
    用小客車行駛於臺中市○○區○○路快車道上，本應注意應
    先切換入慢車道再行右轉，並應讓直行之被害人機車先行，
    然疏未注意而貿然自快車道右轉駛入三民路，自有違前揭交
    通安全規則之規定，又按本件肇事時、地天候晴，日間自然
    光線，路面柏油、乾燥、無缺陷、無障礙物，視距均良好等
    情況，亦無不能注意情事，有卷附之道路交通事故調查報告
    表（一）在卷足憑，是被告駕駛上開自用小客車，應注意，
    且能注意，而疏未注意前情，致與被害人之機車發生碰撞而
    肇致本件車禍，顯有過失，並因而致被害人受有前述之傷害
    ，被告之過失行為與被害人之傷害結果顯有相當因果關係。
    本案事證明確，被告過失傷害犯行，洵足認定。
三、核被告林壹郎所為，係犯刑法第284條第1項前段之過失傷害
    罪。又被告於肇事後，在犯罪未發覺前，留在現場等候員警
    前來處理，於處理員警前往現場時，被告即向員警坦承其為
    肇事人並接受裁判，有臺中縣警察局道路交通事故肇事人自
    首情形紀錄表在卷可證，爰依刑法第62條前段之規定，減輕
    其刑。原審判決認被告過失傷害犯行，事證明確，並依刑法
    第284條第1項前段、第62條前段、第41條第1項前段，刑法
    施行法第1條之1第1項、第2項前段，並審酌被告無不良素行
    ，並已年邁，復考量被告本件犯罪之動機、目的、手段及其
    過失之程度、被害人所受之傷害非輕，及被告犯後坦承犯行
    ，並表示願意賠償被害人，惟經多次調解，因賠償金額與告
    訴人無法達成共識，致無法成立調解等一切情狀，量處被告
    拘役50日，並諭知易科罰金之折算標準。經本院於審酌被告
    坦承犯行之犯後態度、被告於本案過失之情節、被害人之受
    傷情形、及被告與告訴人經數次調解，惟因賠償金額無法達
    成共識，而未能成立調解等情後，認原審認事用法及量刑，
    均屬合法妥適，自應予以維持。
四、告訴人請求檢察官上訴意旨略以：被告自知年邁，視覺不良
    ，行動遲緩，無法安全駕駛車輛，過失重大，且被告肇事後
    ，是由路人報案，被告並未報案，不符合自首要件；被害人
    因受傷，無法正常工作，生活失依，須借貸渡日，被告肇事
    後迄今未付任何賠償，態度惡劣，原審僅量處拘役50日，仍
    屬過輕等語。惟按現代一般人平均壽命甚長且醫療科技進步
    ，年屆70歲而仍康健者，並非少數，尚難逕以被告之年歲而
    推認其無法安全駕駛車輛，且查被告領有駕駛執照並尚在有
    效期間內，有證號查詢汽車駕駛人資料在卷可憑，自具有駕
    駛自用小客車之資格，另經本院當庭審視，被告肢體健全，
    精神正常，並無顯然無法安全駕駛之情狀，是告訴人空言稱
    被告因年邁，無法安全駕駛云云，應屬無據。又本件被告於
    肇事後，於肇事現場等候員警前來處理，於處理員警尚不知
    何人為肇事者前，向員警坦承其即為肇事者，並接受裁判，
    自已符合自首之要件，非以須被告自行報案始符合自首之要
    件，告訴人執以前詞，認被告不符合自首要件云云，應屬誤
    會。再按刑罰之量定，固屬法院自由裁量之職權行使，但仍
    應審酌刑法第57條所列各款事由及一切情狀，為酌量輕重之
    標準，並非漫無限制；在同一犯罪事實與情節，如別無其他
    加重或減輕之原因，下級審法院量定之刑，亦無過重或失輕
    之不當情形，則上級審法院對下級審法院之職權行使，原則
    上應予尊重；此有最高法院85年度臺上字第2446號裁判意旨
    可資參酌，是法律賦予審判者自由裁量權，雖此項裁量權之
    行使，並非得以任意或自由為之，仍應受一般法律原則之拘
    束、符合法律授權之目的，並受法律秩序之理念、法律感情
    及慣例所規範，亦即法官量刑權固為受法律拘束之裁量原則
    ，但其內涵、表現仍將因各法官的理念、價值觀、法學教育
    背景的不同而異，是以自由裁量的界限實難有客觀的解答，
    端賴法官於個案審判時，依個案事由加以審酌，倘無裁量濫
    用情事，要難謂其有不當之處。原審審酌上情，量處被告拘
    役50 日，如易科罰金，以新臺幣1000元折算壹日，其量刑
    之裁量核無不當，且本件被告所犯刑法第284條第1項之傷害
    罪，係屬法定刑3年以下有期徒刑、拘役或1000元以下罰金
    之罪刑，原審之量刑並未逾越法定刑範圍而為刑罰之諭知，
    此外，又查無其他足資加重對被告所科刑度之事由，是原審
    量刑尚無違誤，檢察官及告訴人均爭執原判決量刑過輕，應
    屬無據。綜此，檢察官及告訴人執以前詞提起上訴，為無理
    由，自應予以駁回。
據上論斷，應依刑事訴訟法第455條之1第1項、第3項、368條，
判決如主文。
本案經檢察官張富鈞到庭執行職務。
中    華    民    國    100    年    4    月    21    日
                  刑事第八庭  審判長法  官  張智雄
                                    法  官  王金洲
                                    法  官  李慧瑜
以上正本證明與原本無異。
不得上訴。
                                    書記官  張雅慧
中    華    民    國    100    年    4    月    21    日